【裁判字號】    92,訴,673
【裁判日期】    921030
【裁判案由】    違反道路交通管理處罰條例
【裁判全文】
高雄高等行政法院裁定                              九十二年度訴字第六七三號
    原      告  日統汽車客運股份有限公司
    代  表  人  甲○○
    被      告  交通部公路總局嘉義區監理所
    代  表  人  乙○○  所長
右當事人間因違反道路交通管理處罰條例事件，原告不服交通部中華民國九十一年十
一月二十六日交訴字第○九一○○五九八一三號訴願決定，提起行政訴訟。本院裁定
如左：
    主  文
原告之訴駁回。
訴訟費用由原告負擔。
    理  由
一、按「原告之訴，有左列各款情形之一者，行政法院應以裁定駁回之。但其情形可
    以補正者，審判長應定期間先命補正‧‧‧。十、起訴不合程式或不備其他要件
    者。」行政訴訟法第一百零七條第一項第十款定有明文。又提起訴願，以有行政
    處分之存在為前提，而所謂行政處分，依訴願法第三條第一項規定，係指中央或
    地方機關就公法上具體事件所為之決定或其他公權力措施而對外直接發生法律效
    果之單方行政行為。至於行政機關所為單純事實之敘述（或事實通知）或理由之
    說明，既不因該項敘述或說明而生何法律上之效果者，自非行政處分，人民即不
    得對之提起訴願（改制前行政法院即現最高行政法院四十四年判字第十八號、六
    十二年裁字第四十一號判例參照）。
二、緣原告僱用之司機曾嘉興，於民國（下同）九十年九月二十日下午一時二十分許
    ，駕駛原告所有之車牌號碼ＦＶ—二九九號營業大客車，行經國道一號高速公路
    北向一一０公里處，為國道公路警察局第二警察隊楊梅分隊執勤員警攔檢發現曾
    嘉興於駕駛執照吊扣期間駕駛上開營業大客車，乃由員警當場取締並填製舉發「
    駕駛人駕照吊扣期間駕車」違規通知書，移送被告所屬雲林監理站（以下簡稱雲
    林監理站）以原告違反行為時道路交通管理處罰條例第二十一條之一第一項第七
    款規定，以九十年十一月十三日雲監五字第裁７０—Ｚ00000000號裁決
    書，裁處原告罰鍰新台幣（下同）六萬元，並吊扣其汽車牌照三個月。原告不服
    ，向台灣雲林地方法院聲明異議，經該院裁定駁回，原告又對之提起抗告，復經
    台灣高等法院台南分院裁定抗告駁回確定在案。雲林監理站遂於九十一年六月七
    日以九一嘉監雲字第九一○五三六二號函通知原告略以：「請於九十一年六月二
    十四日前到案，繳納違規罰鍰六萬元並接受吊扣汽車牌照三個月處分」等語，復
    於九十一年九月四日以九一嘉監雲字第九一０五三六二─一號函通知原告略以：
    「前揭案件，貴公司不服本站裁決，於九十年十一月二十一日提出聲明異議時，
    車號為ＦＶ—二九九，惟已於九十年十一月二十八日吊銷重領ＦＶ—三五八號牌
    （本案聲明異議確定前），本案復經臺灣雲林地方法院裁定異議駁回確定後，原
    裁決書仍應維持，惟有關吊扣汽車牌照三個月乙節，應依重領後號牌為之，請於
    九十一年九月十八日前到案，繳納違規罰鍰新台幣六萬元，並繳送ＦＶ—三五八
    號車牌照，接受吊扣三個月處分」等語。原告對上開年九十一年九月四日九一嘉
    監雲字第九一０五三六二─一號函不服，提起訴願，遭決定不受理，遂提起本件
    行政訴訟主張略以：原告所有之ＦＶ─二九九號車牌業經原告申請吊銷，並辦理
    吊銷登記完畢，故該車牌客觀上已不存在。至原告新領之ＦＶ─三五八號車牌，
    乃原告依法另行申請取得，二車牌完全獨立，不能以對舊車牌之處分，逕認定效
    力及於新車牌，故雲林監理站上開九十一年九月四日九一嘉監雲字第九一０五三
    六二─一號函乃是對原告所為片面具有法律效果之行為，自係行政處分，爰聲明
    求為判決訴願決定及原處分均撤銷等語。
三、惟按所謂行政處分，乃行政機關為規制公法上具體事件，以直接對外發生法律效
    果為目的所作成之單方行政行為，故行政處分必以具備「規制」之法律效果為其
    要件，換言之，行政機關所為之單方措施，需係以設定、變更或廢棄權利及義務
    為目的而具有法律拘束力者，始得謂行政處分。查本件原告因違反行為時道路交
    通管理處罰條例第二十一條之一第一項第七款之規定，經雲林監理站以九十一年
    一月二十二日雲監五字第裁７２—Ｚ00000000號裁決書裁處罰鍰六萬元
    並吊扣其汽車牌照三個月之處分，業經原告依法向台灣雲林地方法院聲明異議，
    惟遭裁定駁回，原告不服，提起抗告，亦經台灣高等法院台南分院裁定抗告駁回
    而確定在案，此有台灣雲林地方法院九十年度交聲字第五三號裁定、台灣高等法
    院台南分院九十一年度交抗字第一九號裁定等附於原處分卷可稽。嗣雲林監理站
    乃先以九十一年六月七日九一嘉監雲字第九一○五三六二號函通知原告略以：「
    請於九十一年六月二十四日前到案，繳納違規罰鍰六萬元並接受吊扣汽車牌照三
    個月處分」，再以系爭九十一年九月四日九一嘉監雲字第九一０五三六二─一號
    函通知原告略以：「前揭案件，貴公司不服本站裁決，於九十年十一月二十一日
    提出聲明異議時，車號為ＦＶ—二九九，惟已於九十年十一月二十八日吊銷重領
    ＦＶ—三五八號牌（本案聲明異議確定前），本案復經臺灣雲林地方法院裁定異
    議駁回確定後，原裁決書仍應維持，惟有關吊扣汽車牌照三個月乙節，應依重領
    後號牌為之，請於九十一年九月十八日前到案，繳納違規罰鍰新台幣六萬元，並
    繳送ＦＶ—三五八號車牌照，接受吊扣三個月處分」等語，不過係通知原告依已
    確定之裁決書，限期繳納罰鍰及到案執行吊扣牌照，並非行政處分。原告竟對該
    函提起訴願，揆諸前揭法條之規定及判例意旨，尚有未合，訴願決定以其程序不
    合，而不予受理，洵無違誤。原告復對之提起本件訴訟，請求撤銷訴願決定及原
    處分，即屬不備起訴要件，應予駁回。
三、又依程序不合，實體不究之原則，原告之訴，既因程序不合法而予駁回，其所為
    實體上之主張，自毋庸再予審論，併予敘明。
四、依行政訴訟法第一百零七條第一項第十款、第一百零四條，民事訴訟法第九十五
    條、第七十八條，裁定如主文。
中      華      民      國    九十二    年      十      月      三十    日
                              高雄高等行政法院第一庭
                                          審判長法官    陳光秀
                                          法      官    李協明
                                          法      官    簡慧娟
右為正本係照原本作成。
如不服本裁定，應於裁定送達後十日內以書狀敘明理由，經本院向最高行政法院提出
抗告（須按對造人數附具繕本）；並應預繳送達用掛號郵票六份（每份三十四元）。
中      華      民      國    九十二    年      十      月      三十    日
                                          法院書記官    楊曜嘉


司法院資訊處製作；財團法人民間司法改革基金會備份。
